# 求教陈版：并购第三方公司包含划拨土地， PPA 可分摊划拨土地价值吗？

提问人：smalldonkey 时间：2021-09-02 08:05:06
为了增加业务范围和获取某类产品的投标资质，A集团拟溢价收购某非关联制造企业C，C企业是位于北京市区的老国企，已经经营了几十年，目前盈利，其生产经营的土地为划拨土地，地理位置较好，但因历史原因错过了将划拨性质转换为出让性质的窗口期，目前看，再启动划拨土地转为出让土地，将面临相当复杂的手续和较高的土地出让金。评估事务所将C公司的所有资产进行了评估，其中包括划拨土地价值约 4 亿元。A集团打算实施并购，并按照评估报告的价值，在PPA中将 4 亿元分摊至划拨土地，在合并报表层面确认划拨土地的价值，并确认为使用寿命不确定的无形资产，不进行摊销。
请问：
1 、评估师将划拨土地纳入评估资产范围并评估增值是否合理？
2 、A集团并购可否在PPA中分摊划拨土地的价值，还是说应当确认为商誉？
3 、如果 2 可以，集团合并层面划拨土地按照使用寿命不确定的无形资产确认是否合适？

回答人：chenyiwei
首先要关注：C企业被A集团收购后，其使用划拨土地的条件和政策是否会发生变化？是否可以继续保留划拨？相关政策在可预见的未来是否可能发生变化？建议与当地自然资源主管部门沟通核实相关政策。
假设不存在相关法律问题，后续可以保留划拨用地性质，则鉴于土地也是生产要素之一，可以为本企业带来未来经济利益流入，且本企业事实上是支付了款项获得该土地的，故可以将划拨土地使用权作为一项无形资产予以确认。但是，虽然划拨土地本身无期限限制，但不得转让，后续只能通过将其持续用于生产经营活动实现其价值，故不应看作使用寿命不确定的无形资产，而应在合理确定的受益年限（如该土地上房屋建筑物的剩余使用寿命、本企业在该地块上的预计经营年限等）摊销该项无形资产。

提问人：smalldonkey 时间：2021-09-06 10:24:00
感谢陈版回复。因历史原因，该国企有部分业务一直承担政府（不可或缺）公共服务职能，可见的未来内该土地将仍然保留划拨属性。
另外，假设C企业100%业务都是承担政府公共服务，考虑到土地免费提供，政府制定的公共服务价格仅仅考虑原材料成本和合理利润，那并购就不能确认划拨土地价值了吧？

回答人：chenyiwei
是，此时不应确认该项土地使用权。